【裁判字號】    88,訴,1714
【裁判日期】    900119
【裁判案由】    偽造文書等
【裁判全文】
臺灣臺北地方法院刑事判決                        八十八年度訴字第一七一四號
    公  訴  人  臺灣臺北地方法院檢察署檢察官
    被      告  丁○○
右列被告因偽造文書等案件，經檢察官提起公訴（八十八年度偵字第六七０號），本
院判決如左：
    主  文
丁○○行使偽造私文書，足以生損害於公眾及他人，處有期徒刑柒月，緩刑參年。
偽造之乙○○印章壹個及中華電信股份有限公司市內電話業務申請書新用戶簽章欄內
偽造乙○○之印文壹枚均沒收。
    事  實
一、丁○○意圖為自己不法之所有，於民國（下同）八十七年八月間，拾獲乙○○於
    八十六年十一月間某日遺失之身分證正本後，即將之侵占入己，嗣因其從事建築
    行銷工作，亟需使用電話，乃竟基於行使偽造私文書之犯意，先於不詳地點，利
    用不知情之刻印商人偽刻「乙○○」之印章後，復持該印章及乙○○之身分證正
    本、紅蜻蜓有限公司（下稱紅蜻蜓公司）之印章、營利事業登記證影本、該公司
    代表人甲○○之身分證影本、印章等資料，前往中華電信股份有限公司台灣北區
    電信分公司台北北區營運處（下稱中華電信北區營運處）以乙○○及紅蜻蜓公司
    公司之代理人名義，填載中華電信股份有限公司市內電話業務申請書，將原本紅
    蜻蜓公司使用之00000000之電話過戶至乙○○名下，並改電話號碼為0
    0000000號，同時申請將原裝機地址由台北市○○○路四七五號四樓移至
    同市○○街一六０巷一號十二樓之四，並持上開偽刻之「乙○○」之印章，蓋印
    於該申請書新用戶簽章欄內，偽造乙○○同意照辦之同意書，並據以持向中華電
    信北區營運處行使該文書，均足以生損害於乙○○本人及中華電信股份有限公司
    對於市內話機申辦業務管理之正確性，嗣於八十七年九月十六日，乙○○向中華
    電信北區營運處表明其身分證業已遺失，未申辦該支電話，始經警循線查獲上情
    。
二、案經台北市政府警察局大同分局移送台灣台北地方法院檢察署檢察官偵查起訴。
    理  由
一、訊據被告丁○○對於在前揭時地前往中華電信北區營運處申辦電話移機手續之事
    實並無異詞，惟矢口否認有何前揭之犯行，辯稱：辦理移機之印章、證件及費用
    均係嘉得裝潢錢姓男子交給伊去辦的，且伊前往電信公司辦理時，係拿乙○○身
    分證影本，非拿正本辦理云云。惟查：右揭事實，業據被害人乙○○於警訊及本
    院庭訊中供證，其身分證業經遺失，且未辦理該支電話之移機手續，亦未授權他
    人辦理等情甚詳，並有乙○○於八十七年一月八日補發之身分證影本、切結書、
    市內電話業務申請書影本各一紙在卷可按；又證人即中華電信北區營運處承辦該
    業務人員蔣文白、助理管理師林瓊珠於偵查中亦均供證，本案件之電話過戶，原
    用戶即紅蜻蜓公司部分是出具影本，新用戶即乙○○部分是用身分證正本等語。
    再參諸嘉得裝潢有限公司確無錢姓老闆或員工，且該公司於六十幾年既未經營等
    情，復亦據嘉得裝潢有限公司負責人丙○○到庭證述綦詳，足見被告辯稱系爭資
    料及證件、印章是嘉得裝潢有限公司錢姓男子所交付一節，顯與實情不符，是其
    前揭所辯，無非係卸責之詞，不足採信，本件事證已臻明確，被告犯行堪以認定
    ，應予依法論科。
二、按刑法第二百十條之偽造私文書罪，以無製作權之人冒用他人名義而製作文書為
    要件，倘以他人之代理人自居，而以代理人自己之名義製作文書時，即與冒用他
  人名義之要件不合。又文書乃記載人類意思表示之方法，在同一份文件內，可同
    時記載數文書，而市內電話業務申請書，若係由自為代理人之人，未得本人之同
    意而提出申請，此際該申請書雖係代理人以自己之名義所製作，難有偽造私文書
    罪之構成，惟因該申請書內之新用戶簽章欄內，係未得本人之同意下，以偽刻本
    人之印章所蓋用，則該蓋用之行為，即足以表示本人同意照辦之意，揆該自為代
    理人之人，若有偽造私文書，亦係偽造同意照辦之同意書部分，要非因上開申請
    書文件，實際上係將「同意書」及「申請書」，記載於同一份書面上，即可逕認
    該自為代理之人係偽造申請書。是被告持上開偽刻之「乙○○」印章，蓋印於該
    申請書新用戶簽章欄內，偽造乙○○同意照辦之同意書，並據以持向中華電信北
    區營運處提出申請，核其所為，係犯刑法第三百三十七條之侵占遺失物罪及同法
    第二百十六條、第二百十條之行使偽造私文書罪。被告利用不知情之刻印商人偽
    刻「乙○○」印章之犯行，係屬間接正犯。又被告前開偽造印章、印文等犯行為
    偽造私文書之部分行為；偽造私文書後復持以行使，偽造之低度行為為行使之高
    度行為所吸收，均不另論罪。被告前開所犯行使偽造私文書罪、侵占遺失物二罪
    間，有方法結果之牽連關係，應從一重之行使偽造私文書罪處斷。公訴人將已被
    行使偽造私文書罪所吸收之偽造印章、印文之犯行，於論罪法條欄中列載，及將
    被告偽造同意照辦之同意書，誤認偽造私文書之範圍包含申請書全部，均容有未
    洽，爰審酌被告素行尚佳，並無任何前科，及其犯罪之動機、目的、方法、已經
    清償全部之電信費用，且犯罪後態度良好等一切情狀，量處如主文所示之刑，以
    資懲儆。末查，被告前未曾受有期徒刑以上刑之宣告，此有臺灣高等法院檢察署
    刑案紀錄簡覆表一紙在卷可按，其因一時短於思慮，致觸犯本案犯行，且業已清
    償使用該電話之全部費用，有電話費收據三紙在卷可考，是其經此教訓後，應足
    知警惕，信無再犯之虞，本院因認前開對其所宣告之刑，以暫不執行為適當，爰
    併予宣告緩刑三年，以勵自新。另被告偽造之乙○○印章一個及於中華電信股份
    有限公司市內電話業務申請書新用戶簽章欄內偽造乙○○之印文一枚，雖均未據
    扣案，惟並無積極之證據，證明業已滅失，爰依刑法第二百一十九條之規定，不
    問屬犯人與否，均應予以宣告沒收。
據上論斷，應依刑事訴訟法第二百九十九條第一項前段、刑法第二百十六條、第二百
十條、第三百三十七條、第五十五條、第七十四條第一款、第二百十九條，罰金罰鍰
提高標準條例第一條前段，判決如主文。
本案經檢察官戴東麗到庭執行職務。
中    華    民    國            九十       年      一      月     十九  日
                              臺灣台北地方法院刑事第七庭
                                  法  官  蔡  世  祺
右正本證明與原本無異
如不服本判決應於送達後十日內向本院提出上訴狀
應適用法條：刑法第二百十六條、第二百十條、第三百三十七條。


司法院資訊處製作；財團法人民間司法改革基金會備份。
